【裁判字號】    97,交聲,270
【裁判日期】    970815
【裁判案由】    聲明異議
【裁判全文】
臺灣屏東地方法院交通事件裁定         97年度交聲字第270號
移送機關即
原處分機關  交通部公路總局屏東監理站
異  議  人  甲○○
上列異議人因違反道路交通管理處罰條例案件，對於交通部公路
總局屏東監理站民國97年6 月19日所為之裁決處分（原處分案號
：屏監違字第裁82-V00000000號），聲明異議，本院裁定如下：
    主  文
原處分關於「吊銷駕駛執照，永久禁考」部分撤銷。
甲○○汽車駕駛人，駕駛汽車違反道路交通安全規則，因而肇事
致人死亡，吊銷其駕駛執照，年內不得考領駕駛執照。
其餘異議駁回。
    理  由
一、原處分機關交通部公路總局屏東監理站以：異議人甲○○駕
    駛車號X6-936號營業貨運曳引車，於民國96年3 月1 日6 時
    30分許，行經屏東縣里港鄉○○村○○路121 之1 號巷口，
    因裝載貨物超過核定之總重量17710 公斤，且本應注意兩車
    併行之距離，竟疏未注意，不慎擦撞同向在右側行駛之劉美
    遑所騎乘之車號PED-696 號機車，致劉美遑人車倒地，受有
    頭部重傷，呈植物人狀態，爰依道路交通管理處罰條例第29
    條之2 第3 項、第5 項及違反道路交通管理事件統一裁罰基
    準表規定，裁處新臺幣（下同）4 萬6 千元罰鍰，並吊銷駕
    駛執照，永久禁考。
二、聲明異議意旨略以：原裁決處分係裁處吊扣駕駛執照1 年，
    詎竟於97年6 月19日另為裁決處分，吊銷駕駛執照，並永久
    禁考，就同一交通違規事件為兩裁決處分，復明顯影響異議
    人之生計，為此爰依聲明異議，請求撤銷原裁決處分云云。
三、經查：
(一)異議人甲○○因本件交通違規事件前經交通部公路總局高雄
    區監理所旗山監理站，誤依道路交通管理處罰條例第29第5
    項規定執行吊扣駕駛執照1 年，有該站駕駛執照吊扣執行單
    1 紙附卷可憑，嗣發現有誤，移請交通部公路總局高雄區監
    理所屏東監理站裁決，有本件裁決書附卷可稽，是本件僅經
    1 個裁決處分，異議人誤認有2 個裁決處分，容有誤會，合
    先敘明。
(二)按汽車駕駛人裝載貨物超過核定之總重量、總聯結重量，因
    而致人受傷者，吊扣其駕駛執照 1年；致人重傷或死亡者，
    吊銷其駕駛執照，並終身不得考領駕駛執照，道路交通管理
    處罰條例第29條之2 第5 項、第67條第1 項定有明文，核其
    立法意旨，應以汽車駕駛人裝載貨物超過核定之總重量，與
    被害人受傷或死亡間具有相當因果關係，始得依該條項之規
    定「吊扣其駕駛執照1 年，或吊銷其駕駛執照，並終身不得
    考領駕駛執照」。本件異議人對於上開時地駕駛營業貨運曳
    引車超載17710 公斤之事實並不爭執，惟本件車禍發生之原
    因，主要係異議人疏未保持兩車併行之間隔，致其右側傳動
    軸附近的輪胎擦撞到被害人劉美遑所騎乘機車，致劉美遑人
    車倒地，因而傷重呈植物人狀態，隨即導致併發症不治死亡
    ，有道路交通事故現場圖、臺灣屏東地方法院檢察署檢察官
    96年度偵字第3789號緩起訴處分書各1 份附卷可考。而異議
    人所駕X6-936號營業貨運曳引車，附載有65-MY 號板車，該
    板車以鐵皮圍籬，形成車斗，貨物係裝載於板車車斗內，業
    經本院調取上開偵查案卷之現場照片核閱無訛，是異議人縱
    有超載情事，亦未逾越板車之兩側，即與本件疏未保持兩車
    併行間隔之過失情節無關，故異議人之超載情事，與被害人
    之死亡間並無相當因果關係。依上開說明，原處分機關即不
    得援引道路交通管理處罰條例第29條之2 第5 項、第67條第
    1 項規定，裁處異議人吊銷駕駛執照並終身不得考領。
四、次按汽車裝載貨物超過核定之總重量者，處1 萬元罰鍰，超
    載逾10公噸至20公噸以下者，以總超載部分，每一公噸加罰
    2 千元，道路交通管理處罰條例第29條之2 第3 項定有明文
    。本件異議人對上開超載17710 公斤之事實既不爭執，公路
    主管機關依上開規定裁處異議人4 萬6 千元罰鍰，核無不當
    ，異議人此部分異議即無理由。另異議人既有未保持兩車併
    行間隔之過失情事，即違反道路安全規則第94條第3 項之規
    定，因而肇事致人死亡，應依同條例第61條第1 項第4 款、
    第67條第2 項規定吊銷駕駛執照，3 年內不得考領駕駛執照
    。原處分機關誤依道路交通管理處罰條例第29條之2 第5 項
    、第67條第1 項規定裁處異議人吊銷駕駛執照並終身不得考
    領，容有違誤，異議人此部分異議為有理由，自應將此部分
    撤銷，並依同條例第61條第1 項第4 款、第67條第2 項規定
    ，裁處異議人吊銷駕駛執照，3 年內不得考領駕駛執照。
據上論斷，應依道路交通案件處理辦法第20條前段，裁定如主文
。
中    華    民    國    97    年    8     月    15    日
                     交通法庭  法  官   趙家光
以上正本證明與原本無異。
如不服本裁定應於收受送達後五日內向本院提出抗告書狀敘述抗
告之理由抗告於台灣高等法院高雄分院。
中    華    民    國    97    年    8     月    15    日
                                書記官  陳勃諺


司法院資訊處製作；財團法人民間司法改革基金會備份。
